【裁判字號】    97,台上,2955
【裁判日期】    970627
【裁判案由】    違反毒品危害防制條例
【裁判全文】
最高法院刑事判決            九十七年度台上字第二九五五號
上  訴  人  甲○○
選任辯護人  王永春律師
上列上訴人因違反毒品危害防制條例案件，不服台灣高等法院中
華民國九十七年四月九日第二審判決（九十七年度上訴字第六一
八號，起訴案號：台灣板橋地方法院檢察署九十六年度偵字第一
九０二七號），提起上訴，本院判決如下：
    主  文
原判決撤銷，發回台灣高等法院。
    理  由
本件原判決認定：上訴人甲○○明知愷他命（俗稱Ｋ他命）係屬
毒品危害防制條例所稱之第三級毒品，非經許可不得運輸，竟與
某真實姓名年籍不詳綽號「JOJO」之成年女子，共同基於運輸第
三級毒品愷他命之犯意聯絡，於民國九十六年八月九日二時四十
二分許，依「JOJO」之電話指示，自台北地區駕駛車號ＤＬ─０
三三二號自小客車前往高雄市鼓山區，於同日七時十九分許，向
綽號「兄弟」之男子收受一千公克之愷他命，隨即駕車北返。並
依「JOJO」之指示，於同日十一時一分許，以電話與「華叔」聯
繫，雙方相約在桃園縣中壢市百老匯汽車旅館交付二百公克愷他
命，上訴人乃於同日十一時五十八分許，至該汽車旅館二０三室
，將上開愷他命其中之二百公克交付「華叔」。嗣上訴人駕駛自
小客車欲將其餘之八大包及九小包愷他命（共計毛重八百二十五
點九六公克，淨重八百一十點零二公克，純度約九十八％，純質
淨重共計七百九十三點八一公克），帶往台北縣五股鄉某處交予
「JOJO」途中，於同日十三時二十分許，行經台北縣五股鄉○○
路○段七十六號前，為警查獲，並扣得第三級毒品愷他命共計十
七包、分裝袋九個、電子磅砰一個及其所使用之行動電話三支（
含0000000000號、0000000000號、000
0000000號門號SIM 卡）等情。因而撤銷第一審之科刑判
決，改判論上訴人以共同運輸第三級毒品罪，處有期徒刑陸年；
並為相關從刑之宣告。固非無見。
惟查：（一）有罪判決所憑之證據及其說明理由須與卷內之證據
資料相適合，否則即屬證據上之理由矛盾。原判決事實認定：本
件經查獲扣得上訴人所使用之行動電話三支（含0000000
000號、0000000000號、0000000000號
門號SIM 卡）等情；理由內說明以：上開行動電話三支（含00
00000000號、0000000000號、000000
0000號門號SIM 卡），係供被告為運輸毒品聯絡之用，屬上
訴人供運輸第三級毒品犯罪所用之物，均依毒品危害防制條例第
十九條第一項宣告沒收等旨（原判決第十三頁第十五至十八行）
。然其理由內僅就門號0000000000、0000000
000行動電話二支之通話內容予以論述說明，並未就0000
000000號行動電話究憑如何之證據而可得認係上訴人供本
件運輸毒品之用，予以說明；且依卷內資料，通訊監察該000
0000000號行動電話之內容，僅有分別於九十六年八月三
日二十三時二十分五十九秒與0000000000號（對象「
ｋｋ」），及於八月八日二十一時零分四十一秒與000000
0000號（對象華叔）之通話內容（偵查卷第三十八、四十一
頁）。徵諸其通話時間及內容，能否認與上訴人運輸第三級毒品
行為有關，尚非無疑，原判決未予釐清，遽認該0000000
000號行動電話係供本件犯罪所用之物，而予宣告沒收，難認
與卷內證據資料相適合，有證據上理由矛盾，及判決不備理由之
違背法令。（二）按共同正犯除以自己共同犯罪之意思，事先同
謀，而由其中一部分人實施犯罪行為之共謀共同正犯外，以有犯
意之聯絡及行為之分擔為要件。又以自己共同犯罪之意思，事先
同謀之共謀共同正犯，因其並未實行犯罪行為，僅係以其參與犯
罪之謀議，為其犯罪構成要件之要素，故對其係如何參與犯罪之
謀議，亦應於判決中詳予認定記載，並說明所憑之證據。另按本
無犯罪之意思，因他人之教唆始起意犯罪，該教唆之人除於教唆
後，又進而實行犯罪行為者，因其教唆行為已為實行行為所吸收
，應論以正犯外，應僅為教唆犯。因之，教唆犯與共謀共同正犯
就均未實行犯罪行為而言，則屬相同。其區別，在於教唆犯係教
唆原無犯罪意思之人犯罪；共謀共同正犯則以以自己共同犯罪之
意思，事先同謀而僅由其中一部分人實行犯罪行為，其未下手實
行之人亦論以共同正犯。依原判決認定之事實，本件實行運輸第
三級毒品之人為上訴人，該「JOJO」之成年女子，僅以電話指示
上訴人運輸毒品，並未有何行為分擔。原判決於理由內說明其二
人有犯意聯絡及行為分擔，均為共同正犯云云（原判決第十一頁
倒數第七、八行），已失依據。又依原判決認定：上訴人係受「
JOJO」之指示而自台北前往高雄市運輸第三級毒品北上等情，如
果無訛，則上訴人原有無運輸毒品之犯意？其二人有無事先之謀
議？並非無疑。此攸關上訴人與「JOJO」之間，係教唆與被教唆
之關係？或二人為共謀共同正犯關係之認定，原判決未予斟酌釐
清，遽行判決，即非適法。上訴意旨執此指摘，尚非全無理由，
應認原判決有撤銷發回之原因。
據上論結，應依刑事訴訟法第三百九十七條、第四百零一條，判
決如主文。
中    華    民    國  九十七  年    六    月  二十七  日
                      最高法院刑事第三庭
                          審判長法官  林  增  福
                                法官  張  清  埤
                                法官  陳  世  雄
                                法官  蔡  國  在
                                法官  郭  毓  洲
      本件正本證明與原本無異
                                      書  記  官
中    華    民    國  九十七  年    七    月    二    日
                                                 H


司法院資訊處製作；財團法人民間司法改革基金會備份。
